臺灣高等法院高雄分院刑事判決　　　　 94年度上訴字第619號
上　訴　人　臺灣高雄地方法院檢察署檢察官
被　　　告　乙○○
指定辯護人　本院公設辯護人　 孫妙岑
上列上訴人因被告公共危險案件，不服臺灣高雄地方法院93年度
訴字第3107號中華民國94年2 月1 日第一審判決（起訴案號：臺
灣高雄地方法院檢察署93年度偵字第15690 號），提起上訴，本
院判決如下：
    主  文
原判決撤銷。
乙○○放火燒燬現供人使用之住宅，未遂，處有期徒刑肆年。
    事  實
一、乙○○於民國93年7 月16日凌晨至高雄市新興區○○○路31
    號（中信大樓）1 樓「501PUB」飲酒，因酒後與該PUB 服務
    生衝突而遭毆打，返家睡醒後仍心有不甘，於同日上午8 、
    9 時許竟萌生放火燒燬現供人使用住宅之犯意，及縱然延燒
    住宅以外他人所有之物，亦不違背其本意，請友人陳雅雯騎
    機車載伊前去該PUB 騎回其機車，嗣又不顧陳雅雯之勸阻，
    先於加油站將其機車油箱加滿，再往不知名之便利商店購買
    保特瓶礦泉水，復至地址不詳之小北百貨處購買吸油器具後
    ，即以吸油器具將機車油箱內之汽油抽入保特瓶內約半瓶容
    量，再攜往上開PUB 之門口，而於同日12時30分許，將裝置
    汽油之保特瓶橫置於現供人使用之住宅中信大樓1 樓「501P
    UB」門口之鐵捲門角落處容由汽油流溢四處，再以打火機點
    火引燃後，隨即返回家中，致延燒上開PUB 門口處之騎樓地
    天花板、水泥柱等裝潢，PUB 內部之裝潢、天花板部分受燃
    燒之煙燻、靠鐵捲車吧檯有部分受延燒而碳化，並燃及現供
    己○○使用之高雄市新興區○○○路31號3 樓住宅之外牆，
    現供丁○○使用之同上路33號住宅1 樓外牆，且延燒至上開
    PUB 門口附近所停放之他人所有之汽車1 輛及機車12輛等物
    ，致生公共危險，關於上開車輛之車牌號碼、停放位置及車
    主姓名，詳如附表所示。幸經警消及時搶救，上開同市區○○○路31號3 樓及同路33號等住宅建築物之重要結構並未喪
    失原本之效用而未遂。經警調閱現場監視錄影帶後，於同年
    8 月5 日11時許，循線在乙○○位於高雄市前金區○○○路
    196 號4 樓之5 之住處查獲。
二、案經高雄市政府警察局新興分局報請臺灣高雄地方法院檢察
　　署檢察官偵查起訴。
    理  由
一、上開事實，業據被告乙○○於偵查中、原審及本院審理中供
    承不諱，核與證人陳雅雯於偵查中結證情節相符（見偵查卷
    第133 頁、第142 頁），並經證人即被害人己○○、丁○○
    於原審（見原審卷第52、54頁）被害人甲○○、庚○○、丁○○、癸○○、陳美如、辛○○、丑○○、寅○○、戊○○
    、壬○○、子○○於警訊證述屬實。而被告於本院審理時對
    於證人陳雅雯偵查中、被害人甲○○等11人於警訊時之證述
    同意作為本案之證據，依刑事訴訟法第159 條之5 第1 項規
    定自得採為認定被告犯罪之證據。復有高雄市政府消防局火
    災原因調查報告書、火災現場照片18張、監視錄影帶畫面節
    錄照片12張等在卷可稽（見偵卷第71至113 頁、第114 至
    123 頁、第124 至127 頁）。又據上開調查報告書所示，前
    揭高雄市新興區○○○路31號為地上10層鋼筋水泥大樓，供
    住商使用，依現場勘查、燃燒後狀況及現場跡證鑑定研判，
    本件火災原因以人為持石油於店鐵捲門東邊縱火引燃門柱木
    質裝潢及旁邊機車，造成本案火災可能性較大。再據上開大
    樓燃燒後受損情形，中信大樓一樓騎樓地天花板、水泥柱裝
    潢有燒損、碳化痕跡，該大樓五樓高外牆及旁邊33號1 樓外
    牆燒痕等情觀之，顯未使該建築物原本效用喪失之事實，至
    為明確。
二、辯護意旨以被告放火當時並無人在店內，並非放火燒燬現有
    人所在住宅或建築物，而應成立刑法第174 條之罪等語。惟
    按房屋無論為大廈或公寓式，俱屬整體建築，自己與他人擁
    有之住宅，就公共安全言，具有不可分性，與昔日房屋之獨
    棟式建築，不能相提並論。故在公寓或大廈對現非供人使用
    他人住宅或建築物放火，實與對整棟公寓或大廈放火無異，
    申言之，就所放火之建物性質之認定，應作整體之觀察，不
    應侷限於放火處所在部分之建築物使用情形作為認定標準。
    查被告放火之對象既係住商合一之大樓，則一旦於大樓之一
    部放火，其放火行為實與對整棟大樓放火無異，辯護意旨尚
    非可採。本件事證明確，被告犯行堪以認定。
三、核被告主觀上放火之主要對象雖係「501PUB」之營業處所，
    且其放火之時，該處並無營業，亦無人在該營業處所內，然
    因中信大樓為住商合一之大樓，樓上即中正三路路31號3 樓
    及隔鄰33號之建築物分別為供被害人己○○、丁○○所使用
    之住宅，且同路31號又屬大樓式之建築物，而被告之放火行
    為已延燒至同路31號大樓之5 樓外牆及同路33號1 樓外牆等
    處，已如前述，是以被告之放火行為，既以包含現供被害人
    使用住宅之大樓為對象，且延燒及同路33號之住宅建築物，
    以及並未使各該建築物喪失其原本之效用等情，所為係犯刑
    法第173 條第1 項、第3 項之放火燒燬現供人使用之住宅未
    遂罪。又其放火又同時燒燬放置該大樓大門外如附表所示之
    汽機車行為，則犯同法第175 條第1 項之放火燒燬住宅以外
    之他人所有物罪（最高法院94年度台上字第1412號判決意旨
    參照）。又被告一行為觸犯數罪名，應依想像競合犯之規定
    ，從一重之放火燒燬現供人使用之住宅未遂罪，又被告著手
    於放火行為之實行而不遂，為未遂犯，應依刑法第26條前段
    規定減輕其刑。
四、原告予以被告論科，固非無見，惟查被告所為係犯刑法第
    173 條3 項第1 項之放火燒燬現供人使用之住宅等未遂罪及
    第175 條第1 項之放火燒燬住宅以外之他人所有物罪。又以
    上2 罪間有想像競合關係，應依刑法第55條前段規定從一重
    之放火燒燬現供人使用之住宅未遂罪，已如前述，而原判決
    認被告所為僅成立放火燒燬現供人使用之住宅未遂一罪，即
    有適用法則不當之違法，自有未合。公訴人上訴意旨，指摘
    原判決量刑過輕不當，固無足取，然原判決既有上述可議，
    自應由本院將原判決撤銷改判。審酌被告尚無犯罪前科，有
    臺灣高等法院被告全國前案紀錄表可按，茲因一時遭人毆打
    之故，即肆意報復，以放火手段，致四處延燒，所生危險及
    損失甚鉅，亦未賠償被害人損失，姑念其犯罪後坦承全部犯
    行，深知悔悟，及警消及時搶救，幸未釀成建物嚴重毀壞，
    或任何人受有傷亡之實害等一切情狀，仍量處如主文第2 項
    所示之刑，以資懲儆。
據上論斷，應依刑事訴訟法第369 條第1 項前段、第364 條、第
299 條第1 項前段，刑法第173 條第3 項第1 項、第175 條第1
項、第55條前段、第26條前段，判決如主文。
本案經檢察官彭南雄到庭執行職務。
中　　華　　民　　國　　94　　年　　7 　　月　　29　　日
                  刑事第三庭    審判長法  官　周賢銳
                                      法  官  黃仁松
                                      法  官  謝宏宗
以上正本證明與原本無異。
如不服本判決應於收受本判決後10日內向本院提出上訴書狀，其
未敘述上訴理由者，並得於提起上訴後10日內向本院補提理由書
狀（均須按他造當事人之人數附繕本）「切勿逕送上級法院」。
中　　華　　民　　國　　94　　年　　8 　　月　　2 　　日
　　　　　　　　　　　　　　　　　　　書記官　賴梅琴
附錄本件判決論罪科刑法條：
刑法第173條第3項第1項
放火燒燬現供人使用之住宅或現有人所在之建築物、礦坑、火車
、電車或其他供水、陸、空公眾運輸之舟、車、航空機者，處無
期徒刑或7年以上有期徒刑。
第1項之未遂犯罰之。
中華民國刑法第175條第1項
放火燒燬前2 條以外之他人所有物，致生公共危險者，處1 年以
上7 年以下有期徒刑。
附表：
┌──┬─────────┬───────────┬────┐
│編號│燒毀之汽機車車號　│ 汽機車停放位置　　 　│車立姓名│
├──┼─────────┼───────────┼────┤
│ 1  │自小客車XT-9277   │ 高雄市○○○路31號前 │李幸容　│
├──┼─────────┼───────────┼────┤
│ 2  │輕機車 VLU-928    │ 高雄市○○○路31號前 │己○○　│
├──┼─────────┼───────────┼────┤
│ 3  │重機車 XSI-898    │ 高雄市○○○路31號前 │庚○○　│
├──┼─────────┼───────────┼────┤
│ 4  │重機車 H37-190    │ 高雄市○○○路31號前 │癸○○　│
├──┼─────────┼───────────┼────┤
│ 5  │重機車 OMP-273    │ 高雄市○○○路31號前 │丙○○　│
├──┼─────────┼───────────┼────┤
│ 6  │重機車 ONM-095    │ 高雄市○○○路31號前 │陳美如　│
├──┼─────────┼───────────┼────┤
│ 7  │重機車 XVS-337    │ 高雄市○○○路31號前 │辛○○　│
├──┼─────────┼───────────┼────┤
│ 8  │輕機車 UEM-618    │ 高雄市○○○路31號前 │丑○○　│
├──┼─────────┼───────────┼────┤
│ 9  │重機車 BAC-471    │ 高雄市○○○路31號前 │寅○○　│
├──┼─────────┼───────────┼────┤
│ 10 │輕機車 YZV-635    │ 高雄市○○○路31號前 │戊○○　│
├──┼─────────┼───────────┼────┤
│ 11 │重機車 XEE-072    │ 高雄市○○○路31號前 │壬○○　│
├──┼─────────┼───────────┼────┤
│ 12 │輕機車 WWA-615    │ 高雄市○○○路31號前 │子○○　│
├──┼─────────┼───────────┼────┤
│ 13 │不詳   XHQ-022    │ 高雄市○○○路31號前 │不詳  　│
└──┴─────────┴───────────┴────┘
                                                      H
